【裁判字號】    97,易,495
【裁判日期】    970623
【裁判案由】    詐欺
【裁判全文】
臺灣臺中地方法院刑事判決               97年度易字第495號
公  訴  人  臺灣臺中地方法院檢察署檢察官
被      告  甲○○
上列被告因詐欺案件，經檢察官聲請以簡易判決處刑（96年度偵
字第21277 號），本院豐原簡易庭認為不宜以簡易判決處刑（97
年度豐簡字第11號），簽移本院依通常程序審理，判決如下：
    主  文
甲○○犯幫助詐欺取財罪，處有期徒刑貳月，如易科罰金，以新
臺幣壹仟元折算壹日。
    事  實
甲○○明知金融機構存摺帳戶為個人信用之表徵，且任何人只要
有少許金錢，均可自行到金融機構申請開立存款帳戶，而無特別
之窒礙，並可預見將自己所有之存摺、金融卡及密碼等金融帳戶
資料提供他人時，有可能供不法詐騙份子利用，而幫助他人從事
財產犯罪，竟仍基於幫助他人從事財產犯罪之不確定故意，於96
年7 月18日某時，在不詳地點，將其在第一商業銀行豐原分行所
開立帳號00000000000 號帳戶之存摺、提款卡及密碼，交付給真
實姓名年籍不詳之成年人。而該等真實姓名年籍不詳之成年人取
得上開帳戶資料後，即意圖為自己不法所有，於民國96年7 月20
日某時，利用乙○○上網購物之際，佯稱係網路賣家，要求其以
分期付款之方式付款，並提供甲○○之上開帳戶帳號，供買家匯
款，致乙○○陷於錯誤，於96年7 月20日晚上6 時21分許，以郵
局自動提款機轉帳29,989元至甲○○上開銀行帳戶。後因未收到
所購買之商品，且無法聯繫賣家始發覺受騙，經報警處理而查知
上情。
    理  由
一、認定犯罪事實所憑之證據及理由
  (一)被告坦承在第一商業銀行豐原分行所開立帳號00000000000
    號帳戶之事實，並有上開帳戶之開戶資料在卷可稽。
  (二)證人即告訴人乙○○於警詢中就其被詐騙之經過及金額證述
    甚詳，並有郵局自動提款機交單明細單影本、上開帳戶交易
    明細表影本、未登摺帳項查詢清單影本各1 份在卷可稽。
二、對被告辯解之判斷：
  (一)被告矢口否認有何幫助詐欺犯行，辯稱：上開帳戶是其薪資
    轉帳用的，於96年7 月18日遺失存摺、提款卡。當時其放在
    皮包內，因為那陣子其常常在使用該帳戶，又常常忘記密碼
    ，所以將密碼寫在1 張紙條上，該張紙條就與存摺、提款卡
    夾放一起，其最後一次使用該帳戶是96年7 月18日憑卡提款
    200 元。其是因為要去看薪資有無入帳，找不到存摺，去銀
    行詢問，才發現該帳戶已經被列為警示帳戶云云。
  (二)被告於96年7 月18日以現金提款之方式提領200 元後，帳戶
    內僅餘71元，此為被告所自承，並有第一商業銀行豐原分行
    96年11月7 日一豐原字第90177 號函所附之未登摺帳項查詢
    清單影本各1 份在卷可稽。而被告將帳戶內之存款餘額領出
    後隔日，即開始有不正常之款項匯入、領出，且匯入之款項
    均於同日即全數提領一空，足認該帳戶已成為詐欺集團之詐
    騙工具，其時間點之巧合實令人啟疑。
  (三)被告於本院97年6 月9 日審理時供稱：上開金融卡之密碼為
    「565088」，且其個人其他金融機構帳戶及小孩的帳戶都是
    使用此密碼等語，按理被告就此密碼當可熟記在心，無需另
    行寫在紙條上，被告就此所辯顯不合常情。再者，從事詐欺
    犯行之人縱使取得他人存摺、金融卡，並知悉提款密碼，如
    未徵得本人同意，於該本人隨時可至金融機關辦理帳戶終止
    手續之情況下，該使用人豈有可能大費周章詐騙被害人匯入
    款項後，甘冒無法提領或被帳戶申請人提領之風險，而貿然
    加以使用，是該使用人亦不可能逕行以竊得之帳戶作為詐騙
    他人財物之工具，足認上開帳戶之存摺、印章及金融卡確係
    被告自己交給不詳姓名年籍之人使用無訛，被告所辯顯係卸
    責之詞，非可採信。
  (四)被告係年滿46歲之成年人，又自承從事招攬保險之工作，並
    有使用金融機構帳戶之經驗等語，足認被告應知悉該取得帳
    戶之人係另有目的。而現今民眾到金融機關開設帳戶使用，
    極為方便容易且迅速，倘有使用金融存款帳戶之正當用途，
    自以使用其本人或可信賴之親友申請之帳戶，最為便利安全
    ，若非意圖以他人帳戶從事不法用途，並藉以逃避查緝，自
    無使用他人帳戶之理。是依一般人通常之知識、經驗，均應
    知任意提供自己帳戶給無信賴關係之他人使用，可能幫助他
    人藉該帳戶取得不法犯罪所得，且以之隱匿帳戶內資金之實
    際取得人之身份。又近來以電話、簡訊等方式進行詐欺取財
    之犯罪類型層出不窮，該等犯罪多數均係利用他人帳戶作為
    犯罪所得財物之出入帳戶，被告縱使並不確知所提供之帳戶
    係遭他人用以對被害人詐欺取財，亦無法確知取得帳戶之人
    係以何種方法於何時地為詐欺取財之具體內容，惟對於其所
    提供之上揭帳戶將遭人作為詐欺取財犯行所得財物匯入及提
    領之工具使用，應有概括之認識，且可預見其發生，竟仍同
    意提供，顯認為該帳戶作為他人取得不法犯罪所得之工具，
    並不違背其本意，且其無確信帳戶不至遭利用為犯罪之用，
    仍將帳戶提供他人，足認被告具有幫助他人犯罪之不確定故
    意。
三、論罪科刑之理由
  (一)被告所為係犯刑法第30條第1 項、第339 條第1 項之幫助詐
    欺取財罪，應依刑法第30條第2 項之規定減輕其刑。
  (二)審酌被告不顧他人可能受害之風險，被害人受詐騙之金額尚
    非甚高，及被告犯罪後之態度等一切情狀，量處如主文所示
    之刑，並諭知易科罰金之折算標準。
四、適用之法律
  (一)刑事訴訟法第299條第1項前段。
  (二)刑法第30條第1 項、第339 條第1 項、第30條第2 項、第41
    條第1 項前段。
  (三)刑法施行法第1條之1。
中    華    民    國    97    年    6     月    23    日
                刑事第八庭  審判長法  官  林慧英
                                  法  官  簡源希
                                  法  官  陳慧珊
上正本證明與原本無異。
如不服本判決，應於判決送達後10日內向本院提出上訴狀（應附
繕本），上訴於臺灣高等法院臺中分院。
                                  書記官  施玉卿
中    華    民    國    97    年    6     月    23    日
【附錄本案論罪科刑法條】
刑法第339條第1項：
意圖為自己或第三人不法之所有，以詐術使人將本人或第三人之
物交付者，處5 年以下有期徒刑、拘役或科或併科1 千元以下罰
金。


司法院資訊處製作；財團法人民間司法改革基金會備份。
